【裁判字號】    89,婚,379
【裁判日期】    890726
【裁判案由】    離婚等
【裁判全文】
臺灣高雄地方法院民事判決  八十九年婚字第三七九號
    原      告  乙○○
    被      告  丙○○
右當事人間請求損害賠償事件，經本院刑事庭以八十九年度附民字第一三五號移送而
來，本院判決如左：
    主    文
被告應給付原告新台幣參拾萬元。
訴訟費用由被告負擔。
    事    實
甲、原告方面：
一、聲明：被告應給付原告新台幣（下同）三百萬元。
二、陳述：
  (一)原告乙○○與甲○○於民國七十三年十月二十三日結婚後，雙方育有一女吳玗梅
    。惟甲○○與被告丙○○於八十七年一月間在泡沫紅茶店相識後，甲○○竟基於
    通姦之概括犯意，開始與不知情之被告於不特定之旅館內，發生數次性關係；但
    被告丙○○卻於知悉甲○○係有配偶之人後，仍繼續與甲○○發生性關係。嗣經
    原告於八十八年十二月二十日凌晨三時十五分許，在被告位於高雄市○○街一百
    三十三號二十三樓之住處，會同警方查獲甲○○與被告二人衣衫不整同居於一室
    ，該二人此等通姦及相姦犯行始為查獲，被告並因此經本院以八十九年度易字第
    八八五號判決連續相姦罪，處有期徒刑三月確定在案。
  (二)被告之行為使原告之夫甲○○棄家庭於不顧，對於所生之女亦未盡父親之責，被
    告之相姦行為實已侵害原告基於配偶關係之身分法益，而情節重大，爰依民法第
    一百九十五條第三項、第一項之規定，請求被告給付原告一百二十萬元之非財產
    上損害賠償；另被告與原告之夫相姦之行為，亦使原告及家人平白蒙受鄰居輕視
    之羞辱，故縱使被告再為道歉，亦無法彌補已造成之傷害，原告之名譽已遭受損
    害，故依同條第一項之規定，請求被告給付原告一百八十萬元之非財產上損害賠
    償，總計請求被告給付原告非財產上損害賠償三百萬元。
三、證據：提出本院八十八年度易字第三四八八號刑事判決書一份、戶籍謄本一份、
    扣繳憑單二紙、綜合所得稅各類所得資料查詢表一紙、在職證明書一份為證。
乙、被告方面：
一、聲明：
  (一)求為判決駁回原告之訴。
  (二)訴訟費用由原告負擔。
二、陳述：被告不願賠償原告有關精神上及名譽上之賠償，因被告雖於知道甲○○為
    原告之夫後，仍繼續與其發生性關係，惟實際上被告亦為此次事件之受害者。況
    在事情發生後，被告亦已受到刑事上之處分，並已向原告道歉，保證以後不會再
    與甲○○來往，且被告亦希望原告一家人能重修舊好。
丙、本院依職權函詢財政部高雄市國稅局調取兩造之財產歸戶資料，並調閱本院八十
    九年易字第八八五號妨害婚姻刑事案全卷。
    理      由
一、本件原告主張甲○○與原告於七十三年十月二十三日結婚後，雙方育有一女吳玗
    梅。被告丙○○於知悉甲○○係有配偶之人後，卻仍繼續與甲○○發生性關係，
    嗣經原告於八十八年十二月二十日凌晨三時十五分許，在被告位於高雄市○○街
    一百三十三號二十三樓之住處，會同警方查獲甲○○與被告二人衣衫不整同居於
    一室，被告並因此經本院判處有期徒刑三月確定之事實，業經其提出本院八十九
    年度易字第八八五號刑事判決一份為證，且為被告所不爭執，復經本院依職權調
    閱上開刑事案卷查閱屬實，原告主張自堪信為真實。
二、按「因故意或過失，不法侵害他人之權利者，負損害賠償責任。故意以背於善良
    風俗之方法，加損害於他人者，亦同」、「不法侵害他人之身體、健康、名譽、
    自由、信用、隱私、貞操，或不法侵害其他人格法益而情節重大者，被害人雖非
    產上之損害，亦得請求賠償相當之金額。」民法第一百八十四條第一項、第一百
    九十五條第一項分別定有明文。又按「婚姻以夫妻之共同生活為其目的，配偶應
    互相協力保持其共同生活之圓滿及幸福，而夫妻互守誠實，係為確保其共同生活
    之圓滿安全及幸福之必要條件，故應解為配偶因婚姻契約而互負誠實之義務（貞
    操義務），如果配偶之一方為不誠實之行動，破壞共同生活之平和安定及幸福者
    ，則為違背婚姻契約之義務，而侵害他人權利」，最高法院五十五年台上字第二
    ○五三號判例可資參照。是婚姻者，係男女雙方以終身共同生活為目的而組成之
    特別結合關係，夫妻當事人之一方對於婚姻關係之圓滿，寓有人格利益。故於婚
    姻關係中，當事人間互負有貞操、互守誠信及維持圓滿之權利與義務。此種權利
    ，可稱為身份權、親屬權或配偶權。因此干擾他人婚姻關係者，不但侵害被害人
    之身分權或親屬權，而且也侵害了被害人之人格利益。故於八十八年四月二十一
    日修正公布，八十九年五月五日實施之民法第一百九十五條第一項、第三項亦增
    列「不法侵害他人之身體、健康、名譽、自由、信用、隱私、貞操，或不法侵害
    其他人格法益而情節重大者，被害人雖非財產上之損害，亦得請求賠償相當之金
    額」、「前項之規定，於不法侵害他人基於父、母、子、女或配偶關係之身分法
    益而情節重大者，準用之」之規定。綜上，在婚姻關係存續中，相姦者之行為，
    常使被害人對外需遭受他人對其婚姻處理方式之質疑，進而使其精神上及社會評
    價、地位無形中受到損害，是相姦干擾他人婚姻關係之行為，亦可謂不法侵害原
    告之人格法益。又依民法債編施行法第九條規定：修正之民法第一百九十五條之
    規定，於民法債編修正施行前，不法侵害他人信用、隱私、貞操，或不法侵害其
    他人格法益或基於父、母、子、女、配偶關係之身分法益而情節重大者，亦適用
    之。本件被告相姦行為侵害原告婚姻圓滿之人格法益，已如前述，是原告自可依
    民法第一百九十五條第一項、第三項之規定，請求非財產上損害賠償。
三、本件原告係高職畢業，現任職於「客臨頓ＫＴＶ」，從事主廚之工作，每月收入
    約為三萬餘元，並須扶養其女吳玗梅，有其提出之扣繳憑單、在職證明書附卷可
    稽，又經本院函查財政部高雄市國稅局，原告並無其他任何財產；被告現則係從
    事飾品販賣、每月淨賺約為二萬餘元，無任何人須其扶養，已經其陳述在卷，而
    其名下則有二筆土地、一棟房屋及一部車輛，有財政部高雄市國稅局歸戶財產查
    詢清單可稽，本院審酌被告自八十七年一月間起即與原告之夫發生性關係，至八
    十八年十二月二十日為警查獲時，期間將近二年，於該期間內，原告與其夫之感
    情、婚姻生活及子女之照顧均因被告之介入而生變化，原告與其夫間家庭生活之
    美滿及和諧亦因此而遭破壞，是原告所遭受之心理上、精神上之痛苦非可言喻，
    故本件參酌兩造之經濟狀況、原告因被告之行為所受精神痛苦之程度、被告已為
    道歉並保證絕不再犯等情，認原告請求三十萬元，為有理由，洵屬正當，逾此部
    分，即無理由，應予駁回。
四、據上論結，本件原告之訴，為一部有理由，一部無理由，並依民事訴訟法第七十
    九條但書，判決如主文。
中      華      民      國    八十九    年      七      月    二十六    日
                              臺灣高雄地法院民事第二庭
~B審判長法官  謝靜雯
~B法      官  陳信伍
~B法      官  林靜梅
右為正本係照原本作成。
如對本判決上訴，須於判決送達後廿日內向本院提出上訴狀。
中      華      民      國    八十九    年      七      月    二十六    日
~B法院書記官  陳國榮


司法院資訊處製作；財團法人民間司法改革基金會備份。
